臺灣高雄地方法院民事判決　九十二年度訴字第一六六七號
　　原　　　告　甲○○
　　被　　　告　乙○○
當事人間請求損害賠償事件，本院於民國九十三年九月二日言詞辯論終結，判決如下
：
      主      文
被告應給付原告新台幣貳拾玖萬零柒佰貳拾元，及自民國九十二年七月十二日起至清
償日止，按年息百分之五計算之利息。
原告其餘之訴駁回。
訴訟費用由被告負擔，餘由原告負擔。
本判決得假執行；但被告以新台幣貳拾玖萬零柒佰貳拾元為原告預供擔保後，得免為
假執行。
原告其餘假執行之聲請駁回。
    事實及理由
一、程序部分：
（一）本件被告經合法通知，無正當理由未於言詞辯論期日到場，核無民事訴訟法第
      三百八十六條各款所列情形，爰依原告之聲請，由其一造辯論而為判決。
（二）按訴狀送達後，原告不得將訴變更或追加他訴，但擴張或減縮應受判決事項之
      聲明者，不在此限，民事訴訟法第二百五十五條第一項第三款定有明文。本件
      原告於起訴狀請求被告應給付新台幣（下同）五十一萬九千三百七十二元，及
      自起訴狀繕本送達翌日起至清償日止，按年息百分之五計算之利息，嗣於起訴
      狀繕本送達被告後，就請求金額減縮為五十萬六千四百七十二元，利息部分則
      不變，係屬減縮應受判決事項之聲明，揆諸上揭規定，應予准許。
二、原告起訴主張：被告於民國九十年五月七日七時四十分許，駕駛車號ＺＩ—一六
    五○號自小客車，沿高雄市小港區○○○路一一九巷由東往西方向行駛，途經該
    巷與庫房巷交叉口時，本應注意車輛行至無號誌之交岔路口，支線道車應暫停讓
    幹線道車先行，竟疏未注意未暫停讓幹線道車先行，適有原告亦疏未減速慢行騎
    乘車號ＷＤＬ—二一七號機車行經該路口，二車因而發生碰撞，致原告人車倒地
    ，受有頭部外傷、腦震盪、臉部及四肢多處擦挫傷、右外耳道挫傷及耳膜瘀血、
    腰椎挫傷、胸部挫傷之傷害。原告因本件車禍，支出機車修理費一千二百元、醫
    藥費十三萬六千八百七十二元，且住院一星期，由親人照料，爰請求每日一千二
    百元之看護費，共計八千四百元，又出院後在家休養二個月無法工作，每月薪資
    三萬元，共計損失六萬元，另因本件車禍身體受傷，精神受有痛苦，為此請求慰
    撫金三十萬元等語。爰依侵權行為之法律關係，提起本件訴訟，並聲明：被告應
    給付原告五十萬六千四百七十二元，及自起訴狀繕本送達翌日起至清償日止，按
    年利率百分之五計算之利息，並陳明願供擔保，請准宣告假執行。
三、被告則以：對於本件車禍之刑事判決沒有意見，但原告主張之賠償金額，除機車
    修理費用外，餘皆過高等語，資為抗辯。並聲明：原告之訴駁回，並陳明願供擔
    保，請准宣告免為假執行。
四、兩造不爭執之事項：
（一）被告於九十年五月七日七時四十分許，駕駛車號ＺＩ—一六五○號自用小客車
      ，沿高雄市小港區○○○路一一九巷由東往西方向行駛，途經該巷與庫房巷交
      岔路口時，本應注意車輛行至無號誌之交岔路口，支線道車應暫停讓幹線道車
      先行，竟疏未注意未暫停讓幹線道車先行，適有原告亦疏未減速慢行騎乘車號
      ＷＤＬ—二一七號機車行經該路口，二車因而發生碰撞，致原告人車倒地，受
      有頭部外傷、腦震盪、臉部及四肢多處擦挫傷、右外耳道挫傷及耳膜瘀血、腰
      椎挫傷、胸部挫傷之傷害，並有安泰醫院、邱綜合醫院診斷證明書各一份、現
      場相片四張、高雄市政府警察局交通大隊交通事故談話紀錄表二份、高雄市○
      ○○○○道路交通事故調查報告表一份附卷可稽（見高雄市政府警察局小港分
      局偵查卷第四至十頁），及高雄市政府建設局車輛行車事故鑑定委員會高市鑑
      字第九○○五一一九號鑑定意見書一份在卷可佐（見本院九十一年度交易字第
      五一七號刑事卷第十七頁）。
（二）被告之刑事責任部分，經本院刑事庭審理後，認定被告有支線道車未暫停讓幹
      線道車先行之過失，依過失傷害罪，於九十一年十一月十九日以九十一年度交
      易字第五一七號判處有期徒刑三月確定，並經本院依職權調取相關刑事案卷全
      卷，核閱屬實。
五、依兩造前開主張及陳述觀之，本件之爭點，即在於：原告得請求賠償之金額為何
    ？本院敘述判斷意見如下：
（一）按因故意或過失，不法侵害他人之權利者，負損害賠償責任；汽車、機車或其
      他非依軌道行駛之動力車輛，在使用中加損害於他人者，駕駛人應賠償因此所
      生之損害；不法侵害他人之身體或健康者，對於被害人因此喪失或減少勞動能
      力或增加生活上之需要時，應負損害賠償責任；不法侵害他人之身體、健康、
      名譽、自由、信用、隱私、貞操，或不法侵害其他人格法益而情節重大者，被
      害人雖非財產上之損害，亦得請求賠償相當之金額，民法第一百八十四條第一
      項前段、第一百九十一條之二前段、第一百九十三條第一項、第一百九十五條
      第一項前段分別定有明文。
（二）查本件被告就事故發生既有過失，並致原告受有損害，則原告依據侵權行為之
      法律關係，請求被告賠償其損害，即屬有據。茲就原告請求損害賠償之項目、
      金額及依法應予扣除之部分，分別審酌如下：
    １、機車修理費用部分：
        原告主張因本件車禍發生，致支出機車修理費一千二百元，並提出長亨車業
        行九十年七月份之發票一紙為證（見本院調解卷第八頁），且為被告所不爭
        執，原告此部份請求，應予准許。
    ２、醫療費用部分：
        原告主張因本件傷害，致支出醫療費用十三萬六千八百七十二元，固提出邱
        綜合醫院、安泰醫院、賀田皮膚科、聖心皮膚科、邱育德整形外科之醫療費
        用收據為證（見本院調解卷第十五至三三頁），惟查：
      (1)、關於邱綜合醫院部分：
          原告提出之邱綜合醫院收據三紙（見本院調解卷第十五、十六、二三頁）
          ，其中九十年五月十日至同年五月十三日之住院收據一紙，雖記載：「病
          房費四千五百元，材料費九十元，人工皮一千九百元，部分負擔六百二十
          七元，照會耳鼻喉科七百元，共計七千八百十七元」等語（見本院調解卷
          第十五頁），惟邱綜合醫院於九十二年九月十八日以邱醫字第九二○一一
          四號函稱：「患者甲○○其九十年五月十日至九十年五月十三日住院期間
          自付費用：套房費四千五百元、部分負擔六百二十七元、耗材九十元，共
          計五千二百十七元。」（見本院民事卷第七四頁），該函並未提及原告自
          付費用包含上開收據所載「人工皮」、「照會耳鼻喉科」等項目，則此部
          份費用是否為原告自付，即有疑義，應以邱綜合醫院回函為準，加上九十
          年五月十日掛號費用一百元、部分負擔一百五十元，及九十年五月十三日
          診斷書費用五百元，則關於邱綜合醫院醫療費用部分，原告得請求之金額
          為五千九百六十七元（計算式：5217＋100＋150＋500＝5967）。
      (2)、關於安泰醫院部分：
          原告提出之安泰醫院收據九紙（見本院調解卷第十六至十八、二○至二二
          、二八、三二頁），其中九十年五月七日至同年五月十日之住院收據一紙
          （見本院調解卷第二八頁），已載明「上列費用係向健保局申請給付之金
          額」，該收據所示費用九千三百五十元，顯然係健保給付部分。按全民健
          康保險法第八十二條規定：「保險對象因汽車交通事故，經本保險提供醫
          療給付者，本保險之保險人得向強制汽車責任之保險人代位請求該項給付
          。」因此，全民健康保險之被保險人因汽車交通事故，經全民健康保險提
          供醫療給付者，全民健康保險之保險人得向強制汽車責任保險人代位請求
          該項給付，而依強制汽車責任保險法第三十條規定，於該範圍內，加害人
          或汽車責任保險之被保險人之損害賠償責任即因而解免，全民健康保險被
          保險人對於加害人之損害賠償請求權亦因而喪失，則上開健保給付之九千
          三百五十元，應予扣除。又九十年五月十日診斷書費用四百元之收據（見
          本院調解卷第二四頁），雖未載明醫院名稱為何，惟病歷號碼記載：「一
          ○九一六四」，與原告於安泰醫院之病歷號碼相同，應係安泰醫院所出具
          ，惟此診斷書費用已包含於九十年五月十日之收據中（見本院調解卷第十
          六頁），則此部份費用顯係重複，亦應扣除。則關於安泰醫院醫療費用部
          分，原告得請求之金額為一萬零八百三十五元（計算式：1200＋460＋450
          ＋250＋7225＋1000＋250＝10835）。
      (3)、關於聖心及賀田皮膚科診所部分：
          原告提出之聖心皮膚科診所收據七紙（見本院調解卷第十八、十九、二五
          至二七頁）及賀田皮膚科診所收據一紙（見本院調解卷第十九頁），金額
          共計二萬四千五百七十元（計算式：100＋100＋100＋9000＋300＋150＋
          450＋14370＝ 24570），參以賀田皮膚科診所九十二年四月二十八日診斷
          證明書載明：「病人因臉部受傷而引起色素沉積，目前於本院追蹤治療中
          」等語（見本院調解卷第十三頁），安泰醫院九十二年三月七日診斷證明
          書亦載明：「外傷性擦傷後，雙頰色素沉澱」等語（見本院調解卷第九頁
          ），堪認原告前往聖心及賀田皮膚科診所治療之項目及費用，均屬必要，
          且非屬健保給付部分，自應予以准許。
      (4)、關於邱育德整形外科診所部分：
          原告固提出邱育德整形外科診所收據六紙為證（見本院調解卷第二九至三
          一、三三頁），惟據邱育德整形外科診所於九十二年八月二十八日以德字
          第九二○○○一號函稱：「一、來函問及病患甲○○於九十年五月七日因
          車禍受傷至本院治療及支出等特說明如左。二、據病歷紀錄鄭小姐曾至本
          院就診，但第一次就診時間為九十一年八月二十九日，而求診內容為臉部
          五官整形，並未提及車禍疤痕等，爾後九十一年九月二日、六日、二十五
          日及九十一年十月八日、十五日及九十一年十二月十七日門診為術後追蹤
          及臉部色素斑處理。‧‧‧五、因患者治療內容與來函所提並無直接相關
          ，故無法提供是否需追蹤或治療等意見」等語（見本院民事卷第五五頁）
          ，則原告無法舉證證明此部份臉部五官整形費用，與本件車禍是否相關，
          其請求被告賠償，即無理由，不應准許。
      (5)、其他部分：
          原告另提出廖泯期之醫療費用收據三紙（見本院調解卷第二四、三一、三
          二頁），惟業於本院審理中捨棄此部份請求（見本院民事卷第九一頁），
          又原告提出之祐寧藥局收據一紙（見本院調解卷第二五頁），其上「實收
          金額」欄載明「零」元，另二張收據模糊不清，無從看出醫院名稱及金額
          ，則此部分費用，均不應准許。
      (6)、綜右所陳，原告得請求之醫療費用為四萬一千三百七十二元（計算式：
          5967＋10835＋24570＝41372），其請求之金額在四萬一千三百七十二元
          之範圍內，應予准許，逾此範圍之請求，應予駁回。
    ３、看護費用部分：
        按親屬照顧被害人之起居，固係出於親情，但親屬看護所付出之勞力，並非
        不能評價為金錢，只因兩者身分關係密切而免除支付義務，此種親屬基於身
        分關係之恩惠，自不能加惠於加害人，故應衡量及比照僱用職業護士看護情
        形，認被害人受有相當看護費之損害，得向加害人求償（最高法院九十三年
        度台上字第四七二號判決參照）。查原告因本件車禍住院一星期等情，業經
        安泰醫院九十二年九月三日醫總字第二五八八號函及邱綜合醫院九十二年九
        月十八日邱醫字第九二○一一四號函敘明確（見本院民事卷第六一、七四頁
        ），且上開邱綜合醫院函文另敘明：「鄭君（即原告）因車禍須人看護期間
        約為一週」等語，則原告主張住院一星期，由家人看護，請求每日一千二百
        元，共計八千四百元之看護費用，為有理由，應予准許。
    ４、工作損失部分：
        原告主張因本件車禍在家休養二個月而無法工作，故請求每月三萬元，共計
        六萬元之工作損失等情，並提出安泰醫院及邱綜合醫院之診斷證明書影本各
        一紙為證（見本院調解卷第九、一○頁），本院考量原告所受傷勢為外傷性
        蜘蛛膜下腔出血、腦震盪、第四腰椎骨折、第十二胸椎部分壓裂傷等傷害，
        認原告主張休養二個月尚為適當，惟其主張每月三萬元之薪資，未提出任何
        證據以實其說，則應以現行勞工最低基本工資每月一萬五千八百四十元為計
        算標準，是原告得請求之工作損失為三萬一千六百八十元（計算式：15840
        ×2＝31680），其請求之金額在三萬一千六百八十元之範圍內，為有理由，
        逾此範圍之請求，則不應准許。
    ５、非財產上損害賠償部分：
        本件原告騎乘機車遭被告駕車擦撞而倒地，致受有頭部外傷、腦震盪、臉部
        及四肢多處擦挫傷、右外耳道挫傷及耳膜瘀血、腰椎挫傷、胸部挫傷等傷害
        ，精神上自感痛苦，其請求被告賠償慰撫金，洵屬有據。查原告大學肄業，
        有房屋、土地各一筆，汽車一輛，九十一年度有薪資一筆、利息二筆共計一
        萬三千五百六十元；被告無財產，八十九年度有薪資一筆二十一萬元，九十
        、九十一年度則無收入，有財政部高雄市國稅局九十二年八月二十七日財高
        國稅資字第○九二○○六五九○○號函及所附綜合所得稅資料清單、財政部
        財稅資料中心九十二年九月一日資五字第九二一三八二七七號函、九十二年
        九月十八日資五字第九二一四九四九六號函及所附財產資料等附卷可佐（見
        本院民事卷第三八至五○、七五至七七頁）。本院斟酌兩造之身份、地位、
        經濟能力，及原告受傷程度與所受精神痛苦等一切情狀，認原告請求三十萬
        元慰撫金，尚屬允當，應予准許。
    ６、原告依法應予扣除之金額：
        按保險人依強制汽車責任保險法給付之保險金，視為加害人或被保險人損害
        賠償金額之一部分，加害人或保險人受賠償請求時得扣除之，強制汽車責任
        保險法第三十條定有明文。查本件原告已受領強制汽車責任保險金一萬九千
        二百五十二元，業經原告於本件刑事案件審理時坦認屬實（見本院九十一年
        度交易字第五一七號刑事卷第四○、四一頁），並有新光產物保險公司匯款
        入原告帳戶之存摺內頁影本一紙附卷可參（見上開刑事卷第四二頁），此部
        份金額於被告受賠償請求時，自應予以扣除。
六、按損害之發生或擴大，被害人與有過失者，法院得減輕賠償金額或免除之，民法
    第二百十七條第一項定有明文。查本件肇事地點為無號誌之高雄市小港區○○○
    路一一九巷與庫房巷交岔路口，原告行駛之庫房巷為幹線道，被告行駛之翠亨路
    一一九巷為支線道，業如前述，而原告行經上開路口時，因已快到目的地港和國
    小，所以並未減速慢行一節，業據原告於偵查中陳明在卷（見臺灣高雄地方法院
    檢察署偵查卷第十頁背面），則原告行經無號誌之交岔路口，既未減速慢行作隨
    時停車之準備，亦有違道路交通安全規則第九十三條第一項第四款規定，而對本
    件交通事故之發生與有過失，高雄市政府建設局車輛行車事故鑑定委員會鑑定意
    見：「乙○○：支線道車未讓幹線道車先行，為肇事主因。甲○○：行經無號誌
    之交岔路口未減速慢行，為肇事次因」（見本院九十一年度交易字第五一七號刑
    事卷第十頁背面），亦同此認定。本院斟酌前述車禍之肇因情形，應認被告之過
    失程度為百分之八十，原告之過失程度為百分之二十，因此，應減輕被告百分之
    二十之賠償金額，則原告因本件交通事故得請求被告賠償之金額為二十九萬零七
    百二十元【計算式：（1200＋41372＋8400＋31680＋000000－00000）×80%＝
    290720】。從而，原告依侵權行為之法律關係，請求被告給付之金額在二十九萬
    零七百二十元，及自起訴狀繕本送達翌日（即九十二年七月十二日）起至清償日
    止，按年息百分之五計算之利息之範圍內，為有理由，應予准許，逾此範圍外之
    請求，則屬無據，應予駁回。
七、本件所命給付之金額未逾五十萬元，自應依職權宣告假執行，另被告陳明願供擔
    保，請准免為假執行之宣告，經核原告勝訴部分，並無不合，爰酌定相當之擔保
    金額准許之；至原告敗訴部分，其假執行之聲請，即失所附麗，應予駁回。
八、結論：本件原告之訴，為一部有理由，一部無理由，依民事訴訟法第七十九條、
    第三百八十九條第一項第五款、第三百九十二條第二項，判決如主文。
中　　　華　　　民　　　國　　九十三　　年　 　 九　 　 月     十六     日
                                臺灣高雄地方法院民事第五庭
~B審判長法官　陳嘉惠
~B　　　法官  郭慧珊
~B　　　法官　秦慧君
右正本係照原本作成。
如對本判決上訴，須於判決送達後廿日內向本院提出上訴狀。
中　　　華　　　民　　　國　　九十三　　年　    九　 　 月     十六     日
~B法院書記官　馮欽鳳
